臺灣高等法院高雄分院刑事判決　　　　　　　　　　九十一年度上易字第二二三號
　　上　訴　人
　　即　被　告　戊○○
　　上　訴　人
　　即　被　告　甲○○
右上訴人等因公然侮辱案件，不服台灣屏東地方法院九十年度自字第八七號中華民國
九十年十二月十三日第一審判決，提起上訴，本院判決如左：
    主  文
上訴駁回。
    事  實
一、戊○○與甲○○係夫妻，戊○○與丙○○、丁○○、乙○○同為中凡實業有限公
    司（下稱中凡公司）股東，丙○○為該公司董事長，丁○○、乙○○為該公司執
    行業務之人，因帳務及紅利之處理，未執行業務者與執行業務者意見歧異，引發
    爭端，自民國九十年八月中旬起至同年十月底止，戊○○與甲○○均各基於侮辱
    他人之概括犯意，於屏東縣萬丹鄉○○路三００巷三六號之中凡公司辦公場所內
    ，分別連續公然以「都在Ａ錢」（意即皆貪贓金錢之意）等語，各別辱罵丙○○
    、丁○○、乙○○等人，嗣甲○○於九十年十月十七日上午八時許，在中凡公司
    倉庫前阻止該公司出貨，丙○○前往處理，甲○○並當場以「吃錢的董仔」（意
    即貪錢的董事）等語，公然辱罵丙○○，先後使丙○○、丁○○、乙○○感受人
    格遭侮辱。
二、案經丙○○、丁○○、乙○○向原審法院提起自訴。
    理  由
一、訊據上訴人即被告戊○○、甲○○均否認公然侮辱之犯行，被告戊○○辯稱：雙
    方有爭執，公司應有賺錢，但始終都沒有分紅利，我屢次到公司想查帳，但他們
    都相應不理，但我沒有恐嚇自訴人云云；被告甲○○則辯稱：我沒有罵自訴人，
    我們有到台灣高雄地方法院檢察署去告他們，現在受理中，他們反而提起自訴告
    我們云云。
二、經查：
（一）被告等二人於右開時地如何公然辱罵自訴人等之事實，已據自訴人等指訴明確
      ，核與證人林聖恩於原審法院審理時證稱：我聽到被告二人說自訴人「都在Ａ
      錢」，員工都沒有在做事，只會領薪水等語（見原審卷第三七頁），證人簡豐
      慶亦證稱：十月十七日那天公司要出貨，甲○○不讓公司出貨，丙○○趕來，
      甲○○就罵丙○○「吃錢的董仔」，我在工廠做纖維的工作，不是在辦公室，
      所以在辦公室發生的事情，我就不知道等語（見原審卷第三八頁），證人洪善
      仁亦證稱：戊○○、甲○○於我們在工廠做事時，他們告訴我說公司其他的那
      些老闆都會吃錢，甲○○罵員工「吃屎的」（見原審卷第三八頁）各等語無異
      ，證人簡慶豐、林聖恩、洪善仁三人之證詞均一致指證被告等二人確有說過自
      訴人等都在Ａ錢。再者，被告等二人因中凡公司未發紅利，而懷疑公司帳目有
      問題，為此與自訴人等發生爭執，此有被告等二人與自訴人丙○○就中凡公司
      會計帳目爭議所簽訂之協議書一紙在卷可參（見原審卷第五一頁），是自訴人
      等指訴被告等二人以「都在Ａ錢」等語辱罵自訴人等人，應非子虛。按「：：
      Ａ錢」、「吃錢：：：」，均係台語，意為貪贓錢財之意，以此指責他人，足
      以貶損他人之人格。
（二）被告戊○○與自訴人等俱為中凡公司股東，自訴人等為執行該公司業務之人，
      被告夫妻對於公司之業務，如帳務或紅利等，縱有不滿之處，亦當依法循正當
      途徑解決，在未究明事實真象之前，自不能情緒化，以足以貶損人格之「：：
      Ａ錢」、「吃錢：：：」等語詞辱罵他人。被告等並不否認前揭爭端，雖否認
      辱罵公然侮辱自訴人等，旨在卸責，並無可取。
      綜上所述，本件事證明確，被告等公然侮辱犯行堪以認定。
三、按刑法上之公然侮辱罪，僅其侮辱行為足使不特定人或多數人得以共見共聞，而
    其內容足以貶損他人社會評價之輕蔑行為，即足成立。被告等於公司辦公處所內
    及倉庫前，指稱自訴人「都在Ａ錢」、「吃錢的董仔」，客觀上已足以貶低他人
    對自訴人等之社會評價，且自訴人等亦因此感到人格受辱，核被告等所為，係犯
    刑法第三百零九條第一項之公然侮辱罪。被告二人各自多次公然侮辱之行為，均
    時間緊接，手法相同，觸犯犯罪構成要件相同之罪名，均係基於概括犯意反覆實
    施，皆為連續犯，應依刑法第五十六條之規定，各以一罪論，並均加重其刑。
四、原審就此部分，依刑法第五十六條、第三百零九條第一項、第四十一條第一項前
    段，罰金罰鍰提高標準條例第一條前段、第二條，並審酌被告之品性、智識程度
    、犯罪之動機、手段、與自訴人等之關係、自訴人等所受之損害、及被告等犯後
    之態度等一切情狀，各量處拘役貳拾日，並均依法諭知如易科罰金，以佰元折
    算壹日之折算標準。經核原判決認事用法尚無不合，量刑亦稱妥適，被告等上訴
    意旨，否認犯罪，空言指摘原判決不當，並無可取，為無理由，應予駁回。
五、自訴意旨另以：被告戊○○自九十年八月中旬起，夥同被告甲○○於屏東縣萬丹
    鄉○○路三００巷三六號之中凡公司辦公場所內，連續以「蛇鼠一窩」、「自訴
    人都是賊」、「自訴人是狗」、「幹你娘」其他三字經或五字經「幹你娘××」
    、「王八蛋」、「包庇犯罪」、「沒有上班全部在混」、「吃屎」等言語辱罵自
    訴人，因認被告戊○○、甲○○涉有刑法第三百零九條之公然侮辱罪嫌。按犯罪
    事實應依證據認定之，無證據不得推定其犯罪事實，刑事訴訟法第一百五十四條
    定有明文。訊據被告等二人否認上開犯行，均辯稱：未以上開言詞辱罵自訴人等
    語。經查，證人簡慶豐、林聖恩、洪善仁三人之前開證詞僅得證明被告等二人有
    說過自訴人都在Ａ錢，已如前述，其等證詞並無法證明被告二人有自訴人所指以
    「都在Ａ錢」以外之其他言語辱罵自訴人等犯行。此外，遍查全卷亦無證據可資
    證明被告上開時地有自訴人等所指之公然侮辱犯行，被告等此部分犯罪不能證明
    ，然自訴人等認此部分與前開論罪科刑部分具有連續犯之裁判上一罪關係，原審
    敘明不另為無罪之諭知，經核亦無不合。
六、至被告戊○○被訴恐嚇部分，已經原審判決無罪確定，自不另論列，附此敘明。
據上論斷，應依刑事訴訟法第三百六十八條，判決如主文。
中    華    民    國     九十一     年       三       月        六      日
                              臺灣高等法院高雄分院刑事第四庭
                                  審判長法官  蕭權閔
                                        法官  陳吉雄
                                        法官  陳啟造
右正本證明與原本無異。
不得上訴。
                                      書記官  白  蘭
中    華    民    國     九十一     年       三       月        八      日
本件論罪科刑法條：
刑法第三百零九條第一項
公然侮辱人者，處拘役或三百元以下罰金。
                                                                        Ｑ
